【裁判字號】    97,交抗,343
【裁判日期】    970328
【裁判案由】    違反道路交通管理處罰條例
【裁判全文】
臺灣高等法院交通事件裁定
抗  告  人
即受處分人  甲○○
上列抗告人因違反道路交通管理處罰條例案件，不服臺灣士林地
方法院，中華民國97年 2月20日所為裁定（96年度交聲字第1601
號、第1602號）（原處分案號：交通部公路總局臺中區監理所彰
化監理站95年1月13日彰監四字第裁64-AM0000000號、第裁64-AM
0000000號），提起抗告，本院裁定如下：
    主  文
抗告駁回。
    理  由
一、按受處分人不服道路交通管理處罰條例第 8條所定主管機關
    所為之處罰，得於接到裁決書之翌日起20日內，向管轄地方
    法院聲明異議，道路交通管理處罰條例第87條第 1項定有明
    文。處理違反道路交通管理事件，有關文書送達之程序，依
    行政程序法之規定，復為違反道路交通管理事件統一裁罰基
    準及處理細則第5條所明定。依行政程序法第72條第1項、第
    73條第1項及第74條第1項、第 2項規定，送達於應受送達人
    之住居所、事務所或營業所為之；於應送達處所不獲會晤應
    受送達人時，得將文書付與有辨別事理能力之同居人、受僱
    人或應送達處所之接收郵件人員；送達不能依前 2條規定為
    之者，得將文書寄存送達地之地方自治或警察機關，若由郵
    務機關送達者，得將之寄存於送達地之郵政機關，並作送達
    通知書兩份，一份黏貼於應受送達人住居所、事務所、營業
    所或其就業處所門首，另一份交由鄰居轉交或置於該送達處
    所信箱或其他位置，以為送達。有關寄存送達，依民事訴訟
    法第138條第2項規定，自寄存之日起，經10日發生效力。行
    政程序法雖未如民事訴訟法增設第138條第2項規定，但基於
    保障應受送達人權益之同一理由，解釋上應認為有上開規定
    之類推適用。
二、查抗告人即受處分人即異議人甲○○，於民國91年 6月21日
    即遷入臺北市○○區○○街 125巷40弄26號，迄今未有遷出
    登記，此有個人基本資料、全戶戶籍資料查詢結果附卷可稽
    。而本件原處分機關裁決書 2件，均係送達至受處分人位於
    臺北市○○區○○街 125巷40弄26號之住所，因郵務人員不
    獲會晤本人，亦無受領文書之同居人、受僱人或應受送達處
    所接收郵件人員，遂於95年 1月19日將前述文書以寄存送達
    方式，寄存於臺北士林社新郵局，並作送達通知書兩份，一
    份黏貼於應受送達人住居所門首，另一份置於該受送達處所
    信箱或其他適當位置，以為送達，此有交通部公路總局臺中
    區監理所彰化監理站送達證書影本 2紙在卷足憑，依法於95
    年1月29日發生送達之效力，計至同年2月18日，聲明異議期
    間原已屆滿，因當日為星期六放假日，次日為星期日，延至
    95年 2月20日屆滿。然本件受處分人遲至96年10月29日始向
    交通部公路總局臺中區監理所彰化監理站遞送異議狀，聲明
    異議，此有卷附聲明異議狀上之收文章可資佐證，是受處分
    人聲明異議，顯逾20日法定期間。原審以受處分人異議不合
    法為由，駁回受處分人之異議，洵無不合。
三、抗告意旨略稱：受處分人自86年12月12日已從彰化縣社頭鄉
    遷至台北市士林區，定居台北市將近30年，交通罰單均未收
    受，請體諒不知情而減輕罰款等語。
四、經查，寄存送達，乃法律之特別規定，不論受送達人是否前
    往領取文書，一概發生送達效力，受處分人不能因未前往臺
    北士林社新郵局領取交通罰單，而主張原送達不合法。次查
    ，先程序、後實體，此為訴訟法法則。換言之，被告、聲請
    人或受處分人，必須在程序上合法，司法機關或行政機關始
    能進一步研判原裁判或原處分是否妥適。如前所述，受處分
    人之異議既逾異議期間而不合法，本院自不能審究原裁罰是
    否過重。綜上，本件抗告，為無理由，應予駁回。
五、據上論結，應依刑事訴訟法第412條，裁定如主文。
中    華    民    國    97    年    3     月    28    日
                  刑事第13庭    審判長法  官 曾德水
                                      法  官 梁耀鑌
                                      法  官 談  虎
以上正本證明與原本無異。
不得再抗告。
                                      書記官 洪雪娥
中    華    民    國    97    年    3     月    28    日


司法院資訊處製作；財團法人民間司法改革基金會備份。
